臺灣臺中地方法院民事判決　　　　　　　96年度訴字第2885號
原　　　告　丁○○○○○○○○.
訴訟代理人　熊賢祺律師
複　代理人　戊○○
被　　　告　甲○○
　　　　　　乙○○
上列當事人間請求給付貨款等事件，本院於民國96年11月29日言
詞辯論終結，判決如下：
    主      文
被告甲○○應給付原告新臺幣貳佰零陸萬元，及自民國九十六年
十月三十日起至清償日止，按年息百分之五計算之利息。
原告其餘之訴駁回。
訴訟費用由被告甲○○負擔二分之一，餘由原告負擔。
本判決於原告以新臺幣陸拾捌萬柒仟元為被告甲○○供擔保後，
得假執行。
原告其餘假執行之聲請駁回。
    事實及理由
甲、程序方面：
    按訴狀送達後，原告不得將原訴變更或追加。但擴張或減縮
    應受判決事項之聲明者，不在此限。民事訴訟法第255條第1
    項第3款定有明文。本件原告起訴原聲明請求被告應給付原
    告新台幣（下同）2,436,165元及法定遲延利息，嗣於民國
    96年11月22日言詞辯論期日減縮請求本金部分為2,196,165
    元，再於96年11月29日言詞辯論期日減縮本金部分請求為
    206萬元，應屬減縮應受判決事項之聲明，自無不合，應予
    准許。
乙、實體方面：
一、原告起訴主張：
  (一)被告甲○○係和億香菇行（未辦理營利事業登記）之負責人
    ，而被告乙○○係被告甲○○之子，平時亦在和億香菇行幫
    忙。被告甲○○自96年4月起至7月間陸續向原告購買農產品
    香菇數批，原告業已交付貨物，惟被告甲○○僅給付部分貨
    款。另被告甲○○曾向原告借款600,000元用以兌現其所交
    付原告之貨款支票，總計被告甲○○所積欠原告之貨款及借
    款共為2,436,165元，迄未清償。被告乙○○乃於96年9月1
    日簽發面額50,000元之本票40紙、面額67,000元之本票1紙
    ，及面額240,000元之支票1紙（該紙支票業已兌現）以為擔
    保上開被告甲○○對原告所負之貨款及借款債務（下稱系爭
    債務），則被告乙○○應負連帶保證人責任。為此，就被告
    甲○○部分，依買賣及消費借貸之法律關係，就被告乙○○
    部分，依連帶保證之法律關係，請求被告給付206萬元及自
    起訴狀繕本送達之翌日起至清償日止，按年息百分之5計算
    之利息；並願供擔保請准宣告假執行。
  (二)對被告抗辯所為之陳述:
    和億香菇行確係被告甲○○所經營，被告甲○○並以呂鴻亨
    為別名，印於商行名片上。平時由被告甲○○負責至原告九
    龍農產行選貨及訂購，再由被告乙○○至原告店內載貨及付
    款。和億香菇行以前即係由被告甲○○經營，被告甲○○雖
    曾經商失敗，然嗣後皆以上開名片洽商，外界亦皆認為被告
    甲○○為和億香菇行之負責人。被告甲○○因經商失敗、信
    用破產，無法開立帳戶，原告因而將借款匯至被告甲○○所
    指定之被告乙○○帳戶，是上開借款實係由被告甲○○所借
    。另被告乙○○雖簽發上開本票予原告，惟上開本票係被告
    乙○○自行交付原告之子丙○○，丙○○於收受後發現到期
    日不妥，欲退還被告乙○○，惟經被告乙○○之祖父要求先
    行收下，他日再更改到期日，丙○○始以擔保之意思收受上
    開本票，並非就債權數額及清償日與被告乙○○達成和解等
    語。
二、被告2人則以：
  (一)先前和億香菇行確係由被告甲○○所經營，後來因被告甲○○經商失敗，三年前即由被告乙○○單獨經營和億香菇行，
    自行接洽客戶、買賣貨物及處理帳務，而被告甲○○僅係幫
    忙被告乙○○接洽客戶及幫忙載貨。有時若被告乙○○較忙
    ，被告甲○○也會幫忙至原告九龍農產行選貨及訂購，再由
    被告乙○○前去載貨及付款，然不能因此即認被告甲○○係
    和億香菇行之負責人。且原告所指之借款亦係被告乙○○向
    原告所借，本件貨款及借款債權債務均係存在於被告乙○○
    與原告之間，與被告甲○○無關，原告將甲○○列為被告，
    明顯與事實不符。
  (二)再者，原告視上開本票及支票為被告乙○○擔保被告甲○○
    之債務之用，亦與事實不符，被告甲○○既與本案無關，被
    告乙○○何需擔保？上開本票及支票實為被告乙○○於96年
    7月30日以後，與原告多次協商、討論還款事宜等，於96年9
    月1日始與原告達成和解，並依還款方式簽發本票、支票予
    原告，此有原告許秀玉之子丙○○可證。且原告原起訴之金
    額與原告同意與被告乙○○和解所簽立之本票、支票面額之
    總合不符，實際金額在原告之子與被告乙○○之談話內容也
    有提起。本件理應以上開和解之本票、支票之面額、到期日
    為被告乙○○分期清償之依據等語置辯。並聲明：駁回原告
    之訴及假執行之聲請。
三、得心證之理由：
    本件兩造主要之爭執點應在於：(一)本件買賣及借貸之法律關
    係究係存在於原告與被告甲○○或原告與被告乙○○之間？
    (二)如本件買賣及借貸之法律關係係存在於原告與被告甲○○
    之間，則被告乙○○簽發上開本票與支票予原告之目的，究
    係為擔保被告甲○○之系爭債務，或係願就系爭債務負連帶
    保證之責，或係兩造就系爭債務之數額及清償期達成和解之
    合意？依序說明如下：
  (一)本件買賣及借貸之法律關係究係存在於何人之間？
    原告主張本件買賣及借貸之法律關係存在於原告與被告甲○○之間等語，惟為被告所否認，並辯稱：本件貨款及借款債
    權債務均係存在於被告乙○○與原告之間，與被告甲○○無
    關等語。經查，被告所舉之證人即原告之子丙○○到庭證稱
    ：和億香菇行係甲○○所經營，乙○○只是甲○○的業務員
    ，錢是甲○○向原告借的，但甲○○沒有帳戶，所以才請我
    把借款匯到他兒子乙○○的帳戶等語。而被告甲○○原辯稱
    ：這三年以來我都沒有參與和億香菇行的生意往來，都是乙○○自己在處理，我也沒有去找丙○○借60萬元云云；其後
    則改稱：我一直都有使用和億香菇行「呂鴻亨」的名片，之
    前和億香菇行確實我是在經營，但我生意失敗後，都是由我
    兒子乙○○自己在接洽、買貨及處理帳務，我只是幫忙我兒
    子，不過有時乙○○在忙，如有需要什麼貨，就會由我到九
    龍農產行選貨及訂購，然後由乙○○去載貨及付款等語；且
    被告乙○○亦陳稱：我父親確實有幫忙接洽客戶及幫忙載貨
    等語，可見被告原先所辯：被告甲○○於三年來都未參與和
    億香菇行的生意往來云云，與事實不符，難以採信。又參諸
    原告所出具之估價單影本多紙，其上均係記載「文金」，其
    中編號005620號估價單更載有「加前借250000」等字，均核
    與上開證人丙○○之證詞相符，堪認本件原告買賣與借款之
    對象應係被告甲○○，故本件買賣及借貸之法律關係應係存
    在於原告與被告甲○○之間。
  (二)被告乙○○簽發上開本票與支票予原告之目的究為何？
    原告就被告乙○○簽發上開本票與支票予原告之目的，先係
    主張被告乙○○係為擔保被告甲○○對原告之上開債務，被
    告乙○○為被告甲○○之連帶保證人（見本院卷第8頁）；
    再則主張被告乙○○簽發本票擔保被告甲○○對原告之貨款
    及借款債務，被告2人間之關係屬不真正連帶債務（見本院
    卷第135頁）；繼則主張被告乙○○雖簽發上開本票供為擔
    保，然被告2人既未實際清償，系爭本票僅係供擔保之用，
    上開債務依然存在，故兩造並未達成和解（見本院卷第150
    頁），可見原告此部分主張前後並不一致。惟原告此部分前
    後各種主張均為被告所否認，並辯稱：本件貨款及借款債權
    債務均係存在於被告乙○○與原告之間，與被告甲○○無關
    ，且被告乙○○已於96年9月1日與原告達成和解，並依還款
    方式簽發本票、支票予原告等語。經查：
    1.原告就被告乙○○為被告甲○○之系爭債務簽發上開本票
      與支票之舉，先係認被告乙○○為被告甲○○之連帶保證
      人，再則認被告2人間之關係屬不真正連帶債務，然皆為
      被告所否認。而原告已自承：上開本票係被告乙○○自行
      交付原告之子丙○○，丙○○於收受後發現到期日不妥，
      欲退還被告乙○○，惟經被告乙○○之祖父要求先行收下
      ，他日再更改到期日，丙○○始以擔保之意思收受上開本
      票等語，益見被告乙○○並未與原告約定願就被告甲○○
      之系爭債務負連帶保證之責。況且原告亦迄未說明其認被
      告2人間之關係屬不真正連帶債務之法律依據為何。此外
      ，原告亦無法提出其他有利證據以實其說，就此一對其有
      利之事實，即應受不利之認定，是尚難遽認就系爭債務，
      被告乙○○為被告甲○○之連帶保證人或被告2人間之關
      係屬不真正連帶債務。
    2.至被告抗辯被告乙○○就系爭債務，已於96年9月1日與原
      告達成和解，並依還款方式簽發本票、支票予原告等語，
      亦為原告所否認，則被告就其所辯系爭債務已經兩造達成
      和解之利己事實，自應負舉證之責。惟依被告所舉之證人
      即原告之子丙○○到庭證稱：因為乙○○自己開票過來，
      我當場看到票期那麼久就傻眼了，我就跟乙○○說我不要
      ，他就走了，後來我們就拿這些本票去給乙○○的阿公看
      ，他阿公叫我們先收下，票期改天再改等語，尚無法證明
      系爭債務已經兩造達成和解之事實。另依被告所提被告乙○○於96年9月3日與原告之子丙○○、呂順郎之談話內容
      紀錄（見本院卷第127-129頁），固可證明被告乙○○與
      原告之子丙○○、呂順郎對系爭債務之總額為230萬元已
      達成共識，然仍無從證明被告乙○○就系爭債務，已於96
      年9月1日與原告達成和解，並依還款方式簽發本票、支票
      予原告之事實，即難認兩造就系爭債務已達成和解。又原
      告主張被告乙○○所簽發予原告之票據，計有面額50,000
      元之本票40紙、面額67,000元之本票1紙，及面額240,000
      元之支票1紙，其中該紙支票業已兌現等情，復有原告提
      出之上開票據影本為證，亦為被告所不爭執，應堪信為真
      實。再觀諸被告乙○○所簽發之上開本票影本，該等本票
      之到期日分別係自97年1月1日至100年5月1日之間，至今
      均尚未到期，故原告目前亦無從依票據之法律關係請求被
      告乙○○給付上開本票之票款，併予敘明。
  (三)又被告原自認尚積欠原告上開貨款及借款債務共計230萬元
    ，嗣於本件訴訟中被告乙○○所簽發上開面額24萬元之支票
    業已兌現，前均已敘明，故被告所自認積欠原告之貨款及借
    款債務應仍有206萬元。從而，原告依買賣及消費借貸之法
    律關係，請求被告甲○○給付206萬元及自起訴狀繕本送達
    之翌日（即96年10月30日）起至清償日止，按年息百分之5
    計算之利息，為有理由，應予准許。至原告依連帶保證之法
    律關係，請求被告乙○○給付206萬元及自起訴狀繕本送達
    之翌日（即96年10月30日）起至清償日止，按年息百分之5
    計算之利息，則無理由，應予駁回。原告陳明願供擔保請准
    為假執行之宣告，經核其勝訴部分於法並無不合，依法酌定
    相當之擔保金額予以准許。至於其敗訴部分，其假執行之聲
    請亦失所附麗，應併予駁回。
四、據上論結，本件原告之訴為一部有理由，一部無理由，依民
    事訴訟法第79條但書、第390條第2項，判決如主文。
中　　華　　民　　國　　96　　年　　12　　月　　13　　日
                  民事第二庭    法　官　許秀芬
以上正本係照原本作成
如對本判決上訴，須於判決送達後20日內向本院提出上訴狀
中　　華　　民　　國　　96　　年　　12　　月　　13　　日
                                書記官　陳其良
